【裁判字號】    89,自,7
【裁判日期】    890905
【裁判案由】    殺人未遂
【裁判全文】
臺灣屏東地方法院刑事判決                              八十九年度自字第七號
    自  訴  人  甲○○
    被      告  丙○○
    指定辯護人  本院公設辯護人丁○○
右被告因殺人案件，經自訴人提起自訴，本院判決如左：
    主  文
丙○○無罪。
    理  由
一、自訴意旨略以：被告丙○○係案外人蔡抄及陳嫌之子，緣蔡抄、陳嫌曾因竊佔水
    利地為自訴人告發其罪行而懷恨在心，兩人曾手拿木棒打傷自訴人，在上開傷害
    案件訴訟期間，被告曾令自訴人撤回告訴，否則將對自訴人不利，其並持鐵棍毀
    損自訴人之機車（毀損部分業經自訴人撤回告訴）。民國八十八年九月十七日下
    午六時許，被告駕駛一輛無牌車輛，趁自訴人由外回家機車減速停車時，猛衝向
    自訴人，幸自訴人母親乙○○高聲大喊，自訴人閃避進入自家屋簷下後，一路快
    跑至大平派出所報案，被告亦在後面駕駛車子，企圖撞死自訴人，經自訴人機警
    應對始倖免於難。因認被告所為涉犯殺人未遂罪等語。
二、自訴人甲○○認被告丙○○涉有殺人未遂之罪嫌，無非以自訴人認其與被告前因
    故爭執，被告已懷恨在心、證人即自訴人母親乙○○之證詞及自訴人自陳被告駕
    車追趕欲撞死伊為論據。訊據被告固坦認有於上揭時地正欲駕車外出時，適見自
    訴人返家，而將車駛停於自訴人屋前之事實，然堅詞否認有何殺人未遂之情事，
    辯稱：伊僅欲告訴自訴人不要申告，並非要開車撞死自訴人，嗣駕車亦非追趕自
    訴人等語。
三、按犯罪事實應依證據認定之，無證據不得推定其犯罪事實；又不能證明被告犯罪
    者，應諭知無罪之判決，刑事訴訟法第一百五十四條、第三百零一條第一項分別
    定有明文。而認定不利於被告之事實，須依積極證據，苟積極證據不足為不利於
    被告之事實之認定時，即應為有利於被告之認定，更不必有何有利之證據。而此
    所謂證據，須確能為被告有罪之證明，而無瑕疵可指者，始足當之；其為訴訟上
    之證明，則須至任何之一般人均認其為真正，而無所懷疑之程度；事實之認定，
    應憑證據，如未能發現相當證據，或證據不足以證明，自不能以推測或擬制之方
    法，以為裁判基礎。最高法院三十年上字第八一六號、六十九年台上字第四九一
    三號、七十六年台上字第四九八六號、四十年台上字第八六號判例可資參酌。
四、經查，自訴人係因證人乙○○於上揭時地稱被告欲開車衝撞，始認定被告欲殺害
    自訴人等情，已經自訴人供承在卷。另因自訴人與被告前有爭執，且被告開車時
    適自訴人騎車回家，而認被告係欲開車撞死自訴人，進而出言警告自訴人，然被
    告未曾說過要開車撞死自訴人等情，亦經證人乙○○證稱在卷。是而自訴人及證
    人乙○○稱被告欲開車撞死自訴人之憑據已屬空泛。次查，依自訴人提出之現場
    相片所示，自訴人宅前騎廊空曠足令被告開車進入。然被告於案發時係將車停於
    自訴人宅前，自訴人則將所騎機車轉入騎廊內停放，另被告並有下車之事實，亦
    經自訴人及證人乙○○供陳在卷。是而如被告係意欲開車撞死自訴人，自可駕車
    直衝騎廊內自訴人停車處，無需停車並下車，而縱令自訴人從容逃離。是而被告
    駕車非為衝撞自訴人，應堪認定。再查，被告於上揭時地下車時，未持何器物，
    亦未對自訴人有何暴力行為之事實，迭經被告供稱在卷，核與證人乙○○證述之
    情節相符。自訴人稱被告下車時手拿不明器物狀欲毆打一節，即與事實不合，不
    予採信。另自訴人雖稱其跑至屏東縣警察局里港分局大平派出所途中，被告自後
    開車追趕欲衝撞自訴人云云，審度自訴人所稱案發地至屏東縣警察局里港分局大
    平派出所有一公里之遙，時間約有五分鐘之久之客觀事實，被告如係開車追趕欲
    撞死自訴人，以車行之速，諒能於途中輕易攔截，而無任令自訴人跑至派出所告
    發其犯罪之理。且參以證人即屏東縣警察局里港分局大平派出所警員魯明華於偵
    查中亦證稱當時並未看到丙○○追趕自訴人至派出所等語，則被告是時駕車行進
    非為追趕衝撞自訴人，亦足堪認定。未查，本院審理中經被告同意而由法務部調
    查局以控制問題法及混合問題法進行測謊認：被告所稱：（一）、其未曾於里港
    路毆打甲○○（誤書為林永富）；（二）、其未駕車追撞甲○○（誤書為林永富
    ）。經測試均無情緒波動之反應，應未說謊。有該局（８９）陸（三）字第８９
    ０４１０３３號鑑定通知書一紙在卷可稽，亦足佐證被告所辯並非子虛。綜上所
    述，被告上開所辯，堪值採信，且查無積極證據足以證明被告有殺人未遂之事實
    ，自不得以推測或擬制之方法，遽以認定被告有自訴人所指之事實；此外，復查
    無其他積極證據足認被告有何自訴人所指之犯行，揆諸前揭說明，爰依法諭知被
    告無罪之判決。
四、據上論斷，應依刑事訴訟法第三百四十三條、第三百零一條第一項，判決如主文
中     華      民      國     八十九      年       九     月     五     日
                                       臺灣屏東地方法院刑事第二庭
                                          審判長  法  官  吳永宋
                                                  法  官  何清富
                      法  官  林昌義
右正本證明與原本無異。
對於本判決如有不服應於收受送達後十日內向本院提出上訴書狀上訴於台灣高等法院
高雄分院並按他造當事人之人數附具繕本。
                                                  書記官  丁廣飛
中      華      民      國     八十九     年       九     月     五     日


司法院資訊處製作；財團法人民間司法改革基金會備份。
